臺灣高等法院刑事判決
109年度上訴字第3880號
上  訴  人  
即  被  告  李佳洧


指定辯護人  梁繼澤律師(義務辯護)              
上列上訴人因傷害致重傷案件，不服臺灣士林地方法院109年度
訴緝字第12號，中華民國109年8月20日第一審判決（起訴案號：
臺灣士林地方檢察署107年度偵字第6145號），提起上訴，本院
判決如下：
    主  文
原判決撤銷。
李佳洧犯傷害致人重傷罪，處有期徒刑參年貳月。
    犯罪事實
一、李佳洧與許耀文前有糾紛，於民國107年1月18日下午3時許
    ，在臺北市○○區○○街000巷00號對面停車場，李佳洧與許耀
    文又因故產生爭執，李佳洧主觀上雖無致許耀文受重傷之故
    意，但以徒手或持棍棒朝他人之頭部、臉部猛擊，可能因此
    擊中眼睛，使得眼球破裂而引發視能毀敗之重傷害結果，為
    一般人客觀上可預見之事，竟因一時氣憤難平，未能多加思
    考，而主觀上未能預見及此，基於傷害之犯意，徒手及持棍
    棒接續朝許耀文頭部、臉部毆打，雖經許耀文以手防禦，仍
    因此受有鼻股及顏面骨骨折、頭部及臉部撕裂傷、左手手掌
    撕裂傷等傷害，而臉部經重擊結果，導致右眼眼球破裂合併
    眼球內容物外露，雖經醫師為縫合手術，術後追蹤檢查右眼
    視力為無光感，而受有視能毀敗之重傷害結果。嗣經許耀文
    報警究辦，始循線查悉上情。　　
二、案經被害人許耀文訴由臺北市政府警察局北投分局報告臺灣
    士林地方法院檢察署檢察官偵查後起訴。
    理  由
一、證據能力部分：下列援引為本件犯罪事實之證據，就上訴人
    即被告李佳洧之自白，因被告並未爭執其陳述之任意性（見
    本院卷第73頁，本院110年1月13日審判筆錄第6頁），且又
    有其他事證足以補強其自白確屬真實可信，自有證據能力。
    次按刑事訴訟法第159條之5立法意旨，在於確認當事人對於
    傳聞證據有處分權，得放棄反對詰問權，同意或擬制同意傳
    聞證據可作為證據，屬於證據傳聞性之解除行為，如法院認
    為適當，不論該傳聞證據是否具備刑事訴訟法第159條之1至
    第159條之4所定情形，均容許作為證據，不以未具備刑事訴
    訟法第159條之1至第159條之4所定情形為前提。此揆諸「若
    當事人於審判程序表明同意該等傳聞證據可作為證據，基於
    證據資料愈豐富，愈有助於真實發見之理念，此時，法院自
    可承認該傳聞證據之證據能力」立法意旨，係採擴大適用之
    立場。蓋不論是否第159條之1至第159條之4所定情形，抑當
    事人之同意，均係傳聞之例外，俱得為證據，僅因我國尚非
    採澈底之當事人進行主義，故而附加「適當性」之限制而已
    ，可知其適用並不以「不符前四條之規定」為要件（最高法
    院104年度第3次刑事庭會議決議意旨參照）。本判決所引用
    其餘供述或非供述證據之證據能力，檢察官、被告及辯護人
    於言詞辯論終結前均未爭執其證據能力，（見本院卷第70至
    73頁，本院110年1月13日審判筆錄第3至5頁），本院審酌上
    開證據調查製作時之情況，並無違法不當之情事，認以之作
    為證據應屬適當，揆諸前揭說明，自均具有證據能力。
二、上開犯罪事實，業據被告坦承不諱（見本院卷第69頁，本院
    110年1月13日審判筆錄第7頁）。核與告訴人許耀文於警詢
    及原審審理時指訴遭毆打之情形，以及證人即被告之友人陳
    幸宏、郭憲勳，證人即告訴人之友人潘聖中，分別於警詢時
    證述被告就是下手之人等情相符，並有告訴人之指認犯罪嫌
    疑人照片、案發地路口監視器錄影畫面擷圖暨錄影光碟等附
    卷可稽（以上見偵查卷第4至8、10至11、13至18、23、36至
    43頁，原審108年度訴緝字第4號卷第43、52至53、75、83至
    84、133、134、149頁）。而告訴人遭毆打受有上開傷害乙
    節，有臺北榮民總醫院107年1月25日急字第18162號診斷證
    明書、107年1月22日住字第16267號診斷證明書、107年2月5
    日門字第23963號診斷證明書、107年5月29日北總眼字第107
    0002797號函、108年4月1日北總企字第1080001540號函暨檢
    附之告訴人就診病歷資料、108年6月10日北總眼字第108000
    2893號函、108年10月2日北總眼字第1080005430號函、109 
    年6月18日北總眼字第1090002953號可按（見偵查卷第20至2
    1、62頁，原審107年度審訴字第442號卷第33頁，108年度訴
    緝字第4號卷第5至215頁，原審卷第69頁），依上開診療結
    果，告訴人臉部經重擊後，導致右眼眼球破裂合併眼球內容
    物外露，雖經醫師為縫合手術，術後追蹤檢查右眼視力為無
    光感，可見視能已完全喪失，此從告訴人因此需2年更換一
    次義眼以免眼腔萎縮，有告訴人提出之身心障礙者輔助器具
    買賣保固切結書可按（見原審107年度審訴字第442號卷第35
    頁），亦可以確知，是告訴人確實受有視能毀敗之重傷害結
    果。參以本件引發衝突之起因，可認被告自始主觀上無使告
    訴人受有重傷害之故意，當係出於普通傷害犯意而為，但以
    徒手或持棍棒朝他人之頭部、臉部猛擊，可能因此擊中眼睛
    ，使得眼球破裂而引發視能毀敗之重傷害結果，為一般人客
    觀上可預見之事，但因被告當時口角爭執，可見其氣憤難平
    ，以致未能多加思考，可見其主觀上未能預見及此，才會為
    猛力毆打之傷害行為，自應就此傷害致重傷之加重結果負其
    刑事責任。是上開各情，足以佐證被告之任意性自確與事實
    相符。從而本件事證明確，應依法論科。
三、被告行為後，刑法第277條第2項後段傷害致重傷罪部分雖經
    修正，但該修正僅酌作標點符號調整，係形式上之文字修正
    ，未涉及犯罪構成要件或處罰刑度之變更，不生新舊法比較
    之問題。是核被告上開所為，係犯刑法第277條第2項後段之
    傷害致重傷罪。被告基於傷害之犯意，於密切接近之時、地
    ，徒手及持棍棒接續朝告訴人頭部、臉部毆打，侵害之法益
    相同，為接續犯之單純一罪。辯護人雖以被告始終坦承犯罪
    ，且願與告訴人和解，但因自身經濟能力之故，一時未能達
    成告訴人之和解條件等為由，主張應依刑法第59條規定酌減
    其刑云云。然刑法第57條所列各款，為量刑時應行注意之事
    項，並非同法第59條酌減其刑之根據，刑法第59條之酌量減
    輕其刑，必須犯罪另有特殊之原因與環境等等，在客觀上足
    以引起一般同情，認為即予宣告法定低度刑期尤嫌過重者，
    始有其適用，則單純犯罪情節輕微、犯人之品行、素行、犯
    罪後態度等情狀，僅可為法定刑內從輕科刑之標準，非可執
    為酌減其刑之理由。本件被告所犯傷害致重傷罪，法定最低
    本刑為3年有期徒刑，此等刑度與其僅因一時細故，不思理
    性解決，即對告訴人猛力毆擊，導致告訴人一眼毀敗，需定
    期換置義眼等犯罪情狀比較觀之，在客觀上，尚無何足以引
    起一般人同情而顯可憫恕之情事，自無刑法第59條酌減其刑
    之適用。至於被告前揭所指各情，按上說明，僅可為法定刑
    內審酌量刑之標準，並非客觀上顯可憫恕事由，自不能據為
    酌量減輕其刑之理由。
四、原審因予論罪科刑，固非無見。惟告訴人右眼已無光感，且
    需定期更換義眼，告訴人之右眼視能顯已喪失，達毀敗之程
    度，原判決犯罪事實卻認定為視能嚴重減損，難認允當。又
    刑法第277條第2項後段之傷害致重傷罪，係對於犯普通傷害
    罪致發生重傷結果所規定之加重結果犯，依同法第17條規定
    ，以行為人能預見其重傷害結果之發生而不預見為要件，此
    項構成犯罪之事實，應於事實欄明白認定，且須於理由內說
    明，方足以資論罪科刑。就被告主觀上疏未能預見重傷害之
    結果，原判決犯罪事實並未載明，理由欄內也未就此一併說
    明，亦有疏漏。被告上訴主張應依刑法第59條酌減云云，並
    無理由，但原判決有如前述不當之處，自無可維持，應予撤
    銷改判。爰以行為人之責任為基礎，審酌被告僅因細故之犯
    罪動機，被告是徒手及持棍棒猛力毆打之行為手段，以及造
    成告訴人受有前揭多處傷害，其中右眼毀敗，終生需定期更
    換義眼等所造成之損害，以及被告於原審自述為國中肄業之
    教育程度，先前做粗工或清潔工，月薪約新臺幣3萬元至3 
    萬5千元，未婚，家中有父親及弟弟，需補貼家裡經濟及勉
    強維持之經濟狀況（見原審卷第108頁）等一切情狀，量處
    如主文第2項所示之刑。 未扣案被告持以揮擊之棍棒，卷內
    並無證據可證為被告所有，又非違禁物，爰不予以宣告沒收
    ，附此說明。　　
據上論斷，應依刑事訴訟法第369條第1項前段、第364條、第299
條第1項前段，判決如主文。
本案經檢察官林嘉宏提起公訴，檢察官許祥珍到庭執行職務。
中　　華　　民　　國　　110 　年　　3 　　月　　3 　　日
                  刑事第十四庭  審判長法　官  黃斯偉
                                      法　官  黎惠萍
                                      法　官  許泰誠
以上正本證明與原本無異。
如不服本判決，應於收受送達後20日內向本院提出上訴書狀，其
未敘述上訴之理由者並得於提起上訴後20日內向本院補提理由書
（均須按他造當事人之人數附繕本）「切勿逕送上級法院」。
                                      書記官  朱子勻
中　　華　　民　　國　　110 　年　　3 　　月　　3 　　日
附錄：本案論罪科刑法條全文 
中華民國刑法第277條
傷害人之身體或健康者，處5年以下有期徒刑、拘役或50萬元以
下罰金。
犯前項之罪，因而致人於死者，處無期徒刑或7年以上有期徒刑
；致重傷者，處3年以上10年以下有期徒刑。